臺灣高雄地方法院刑事附帶民事訴訟判決
原　　　告　楊立樺
被　　　告　潘明哲
　　　　　　石弘偉
上列被告因搶奪案件（100年度訴字第1099號），經原告提起附
帶民事訴訟，請求損害賠償，本院於100年11月9日言詞辯論終結
，判決如下︰
    主  文
被告應連帶給付原告新臺幣參萬元及自民國一００年十一月十日
起至清償日止，按週年利率百分之五計算之利息。
本件得假執行；但被告如以新臺幣參萬元預供擔保，免為假執行
。
    事  實 及 理  由
一、原告主張：被告石弘偉夥同潘明哲於民國（下同）100年4月
    7日下午5時許，在高雄市○○區○○路108巷1之1號附近行
    搶原告配戴之金項鍊，重約5錢5分，價值約新臺幣（下同）
    3萬元，得手後逃逸，爰起訴請求判決：被告應連帶給付原
    告3萬元及自被告最後收受起訴狀繕本之翌日即100年11月10
    日起至清償日止，按週年利率百分之五計算之利息。願供擔
    保請准宣告假執行，訴訟費用由被告負擔。
二、被告潘明哲未為聲明，其陳述略以：伊有誠意賠償原告，等
    伊出獄有工作會賠給原告等語，並援用刑事案件卷內資料。
三、被告石弘偉則未為聲明及陳述，僅援用刑事案件卷內資料。
四、本院得心證理由
  (一)按附帶民事訴訟之判決，應以刑事訴訟判決所認定之事實
    為據，刑事訴訟法第500條前段定有明文。本件被告潘明
    哲與石弘偉共同基於意圖為自己不法所有之搶奪犯意聯絡，
    先由石弘偉於同日17時49分許，撥打電話聯繫楊立嬅相約在
    高雄市大社區觀音山風景區牌樓碰面，再由石弘偉騎乘機車
    搭載潘明哲預先前往高雄市○○區○○路108巷1號「鳳儀宮
    」附近埋伏，迨楊立嬅到達觀音山風景區牌樓後，石弘偉便
    騎機車搭載楊立嬅至高雄市○○區○○里○○路108巷1之1
    號附近時，提議下車散步，楊立嬅不疑而下車與石弘偉步行
    ，潘明哲則尾隨在後。迨同日18時許，行至高雄市○○區○
    ○里○○路108巷1之1號空地前，潘明哲自後方靠近並利用
    楊立嬅不及抗拒之際，徒手自後拉扯搶得楊立嬅佩戴之金項
    鍊1條【重5錢5分，當時價值約新臺幣（下同）27,733元】
    ，隨即逃逸之事實，業經本院100年度訴字第1099號刑事判
    決所認定，參諸前揭規定，本院自應以上開刑事判決認定之
    事實為據。從而，依民法第184條第1項前段「因故意或過
    失，不法侵害他人之權利者，負損害賠償責任。」及民法第
    185條第1項前段「數人共同不法侵害他人之權利者，連帶負
    損害賠償責任。」之規定，原告請求請求被告潘明哲、石弘
    偉連帶賠償其所受財產上之損害，自屬有據。
  (二)(1)又「損害賠償，除法律另有規定或契約另有訂定外，應
    以填補債權人所受損害及所失利益為限」民法第216條第1項
    定有明文。(2)其中物因侵權行為而受損害，請求金錢賠償，
    其有市價者，應以請求時或起訴時之市價為準。蓋損害賠償
    之目的在於填補所生之損害，其應回復者，並非「原來狀態
    」，而係「應有狀態」，應將損害事故發生後之變動狀況考
    慮在內。故其價格應以加害人應為給付之時為準，被害人請
    求賠償時，加害人即有給付之義務，算定被害物價格時，應
    以起訴時之市價為準，被害人於起訴前已曾為請求者，以請
    求時之市價為準。惟被害人如能證明在請求或起訴前有具體
    事實，可以獲得較高之交換價格者，應以該較高之價格為準
    。本院審酌(1)原告所受損害為金項鍊1條，其重為5錢五分
    ，此有原告所提出金易明銀樓於100年3月1日出具之翻造保
    證單影本在卷可稽（見本院卷頁18）；(2)再核以本院職權調
    取臺灣銀行歷史黃金牌價所載，於損害事故發生時即100年4
    月7日時，1兩黃金條塊買進價格為50,423元；於起訴時即
    100年9月27日時，一兩黃金條塊買進價格為60,223元，參照
    前揭說明，自應以起訴時之價格為準。(3)是以原告所損失5
    錢5分（即0.55兩）之黃金所得交換價格即33,123元（60,22
    3元×0.55兩＝33,122.6元，元以下四捨五入），是原告請
    求被告連帶賠償3萬元較低於其得請求之33,123元，其請求
    自為適當。
  (三)綜合以上，本件原告請求被告連帶給付3萬元及自被告最後
    收受起訴狀繕本之翌日即100年11月10日起至清償日止，按
    週年利率百分之五計算之利息，為有理由，應予准許。
四、假執行部分：(一)原告勝訴部分，應依刑事訴訟法第491 條第
    10款規定準用民事訴訟法第389 條第1 項第5 款之規定，依
    職權宣告假執行，原告就此所為假執行之聲請僅促使法院發
    動職權，本院無庸為準駁表示；(二)被告二人雖未為免為假執
    行之聲請，爰依刑事訴訟法第491條第10款規定準用民事訴
    訟法第392條第2項規定，依職權酌定相當之擔保金額宣告之
    。
五、訴訟費用負擔部分：原告固聲明訴訟費由應由被告負擔，惟
    本件係刑事附帶民事訴訟，無庸徵收裁判費，且訴訟費用之
    核定屬法院職權事項，無庸就此而為准駁，附此敘明。
中    華    民    國   100    年    11    月    30    日
                  刑事第十三庭  審判長  法  官  黃蕙芳
                                        法  官  陳筱雯
                                        法  官  楊智守
以上正本證明與原本無異。
如不服本判決，應於送達後10日內，向本院提出上訴狀。
中    華    民    國   100    年    11    月    30    日
                                        書記官  蔡毓琦